臺灣士林地方法院民事判決　　　　　　　94年度小上字第50號
上　訴　人　乙○○
被上訴人　　友聯產物保險股份有限公司
法定代理人　甲○○
上列當事人間請求損害賠償事件，上訴人對於中華民國94年7月
27日本院內湖簡易庭第一審判決（94年度湖小字第723號）提起
上訴，本院判決如下：
    主  文
上訴駁回。
第二審訴訟費用新台幣壹仟伍佰元由上訴人負擔。
    理  由
一、被上訴人起訴主張：上訴人於民國94年1月29日9時40分許，
    駕駛牌照9M-217號營業小客車，行經台北市內湖區○○○路
    136號前，因支線車未讓幹道車先行，撞及被上訴人所承保
    、由王翰霖駕駛牌照0590-DB號之自小客車（下稱系爭車輛
    ）右前方，致生毀損，維修費用共計新台幣（下同）49,980
    元（工資20,600元、零件29,380元），上訴人應負七成肇事
    責任，應負擔34,986元，而被上訴人已依保險契約賠付上開
    維修費用，並依保險法第53條第1項規定取得代位求償權，
    爰依侵權行為法律關係，訴請上訴人給付34,986元，及自起
    訴狀繕本送達翌日起至清償日止，按年息百分之5計算之利
    息等語。
二、上訴人於原審則以：當時伊汽車已越過馬路中心線，對方車
    速非常快，伊有按喇叭警示，並改變方向作閃避，所以對方
    撞擊到伊車左側前輪上方，伊沒有過失等語，資為抗辯。
三、原審對於被上訴人之請求，判決上訴人部分敗訴，命其應給
    付被上訴人22,609元及自起訴狀繕本即94年6月18日起至清
    償日止，按年息百分之5計算之利息，並駁回被上訴人其餘
    之訴，另就被上訴人勝訴部分依職權為假執行宣告（駁回部
    分未據被上訴人聲明不服，業已確定）。上訴人就其敗訴部
    分聲明不服，求為廢棄原判決，駁回被上訴人在第一審之訴
    。本件未經言詞辯論，被上訴人亦未提出任何聲明及陳述。
四、原審審理結果，係以：被上訴人主張之事實，業據其提出理
    賠計算書、行車執照、估價單、統一發票影本等為證，且經
    調閱台北市政府警察局交通警察大隊有關交通事故調查報告
    表等資料（含現場圖、補充資料表、談話記錄表）及照片，
    認上訴人駕駛牌照9M-217號營業小客車因支線車未讓幹道車
    先行為本次事故肇事主因，上訴人辯詞不足採，應信被上訴
    人之主張為真實；依民法第191條之2、第196條、保險法第
    53條第1項等規定，被上訴人得請求上訴人負損害賠償責任
    ，而被上訴人主張之維修費用共49,980元，扣除更換零件應
    予折舊部分，必要之修復費用應為32,298元；又參諸前述交
    通事故調查報告表，訴外人王翰霖駕駛系爭車輛涉嫌於無號
    誌路口未減速慢行，亦為肇事原因，是審酌兩造原因力之大
    小，認上訴人應負之過失責任為70%，依民法第217條第1項
    規定，就系爭車輛受損部分，被上訴人得請求上訴人賠償22
    ,609 元等語，為心證之所由得，爰為上訴人部分敗訴之判
    決。
五、上訴人所執上訴理由略以：(一)交通事故調查報告之作成意見
    ，僅能說明雙方均有違規可能，無法明確認定何人為肇事主
    因，不足據為雙方過失比例之證明，依交通事故現場圖所繪
    碎片、散落物地點，兩車損壞外觀及上訴人所述，可知訴外
    人王翰霖有超速事實，非如其陳時速未超過40公里云云，訴
    外人王翰霖超速及轉彎車未禮讓直行車等違規，非僅有30%
    之過失責任，被上訴人未盡舉證責任，原審援引交通事故調
    查報告表，逕認上訴人過失責任為70%，未載明判斷所據何
    來，有判決違背證據法則之違法；(二)上訴人因本件事故，亦
    受有車輛毀損之必要修復費用30,100元及送修期間7日營業
    損失9,345元，共計39,445元之損失，上訴人得主張過失相
    抵，原審疏於行使闡明權，使當事人得適時提出訴訟資料，
    訴訟程序顯有重大瑕疵之違法等語。
六、經核：
  (一)所謂證據法則，係指法院調查證據認定事實所遵守之法則，
    如舉證責任分配錯誤、認定事實不憑證據或重要證據漏未斟
    酌等，始屬違背證據法則之違背法令。查，原審係參酌被上
    訴人所提出理賠計算書、行車執照、估價單、統一發票影本
    等證據，及依被上訴人聲請調閱台北市政府警察局內湖分局
    交通分隊所製作之道路交通事故調查報告表、現場圖、補充
    資料表、談話記錄表及現場照片等資料，審酌上開肇事資料
    內所示雙方現場陳述、撞擊碎片、散落物、肇事後車輛所在
    位置、車輛毀損情形等情，推論上訴人所駕駛汽車係支線車
    ，未禮讓幹道車乃本次肇事主因（上訴人係沿新湖三路無名
    巷北往南行駛，訴外人王翰霖係沿新湖三路東往西方向直行
    行駛），認上訴人抗辯其無過失不足採，並綜合全辯論意旨
    ，審酌肇事雙方原因力之大小，認定上訴人應負過失責任比
    例為70% 等情，核與前揭證據法則，並無違背。至於上訴人
    所指訴外人王翰霖轉彎車未禮讓直行車部分，核與卷附交通
    事故談話記錄表所載，肇事雙方所述行進方向及肇事經過情
    形不符，而其所指被上訴人超速云云，亦屬臆測之詞，均不
    足憑採。上訴人指訴原審判決有違背證據法則之違法乙節，
    自非有據。
  (二)次按，審判長應注意令當事人就訴訟關係之事實及法律為適
    當完全之辯論。審判長應向當事人發問或曉諭，令其為事實
    上及法律上陳述、聲明證據或為其他必要之聲明及陳述；其
    所聲明或陳述有不明瞭或不完足者，應令其敘明或補充之。
    民事訴訟法第199條第1項、第2項固有明文。又，依原告之
    聲明及事實上之陳述，得主張數項法律關係，而其主張不明
    瞭或不完足者，審判長應曉諭其敘明或補充之。被告如主張
    有消滅或妨礙原告請求之事由，究為防禦方法或提起反訴有
    疑義時，審判長應闡明之。同法第199條之1亦有明文。惟綜
    觀原審全卷，兩造所爭執者，乃在於上訴人有無過失責任之
    問題，並無任何關於訴外人王翰霖是否致上訴人受有如何之
    損失、損失金額若干、以及與被上訴人本件請求有何關聯之
    陳述（詳見原審卷第35、36頁），上訴人於原審之聲明或陳
    述並無任何不明瞭、不完足之處，亦不生究為防禦方法或提
    起反訴之疑義，與民事訴訟法第199條及第199條之1之規定
    顯不相符，自難認原審訴訟程序有何違反前揭闡明權規定之
    重大瑕疵，上訴人此部分指摘原判決違背法令，亦屬無據。
    另按，小額訴訟程序之當事人，除有因原法院違背法令致未
    能提出者外，於第二審程序不得提出新攻擊或防禦方法，為
    民事訴訟法第436條之28所明文。原審既無前述違背法令之
    情事，本院自不得審酌上訴人於第二審程序始提出，有關其
    主張亦受有車輛毀損損失之新防禦方法。況且，民法第217
    條第1項之過失相抵原則，所謂損害之發生或擴大被害人與
    有過失者，係指被害人之行為與債務人之行為乃損害之共同
    因者而言，上訴人主張其亦受有車輛毀損之損失乙節，乃訴
    外人王翰霖應否對其負過失侵權行為損害賠償責任之問題，
    並非就被上訴人請求之損害得主張過失相抵之問題，上訴人
    主張其得主張過失相抵云云，亦非有據，附此敘明。
五、本件依上訴意旨足認上訴為無理由，爰不經言詞辯論而為判
    決，並確定第二審訴訟費用1,500 元由上訴人負擔。
六、據上論結，本件上訴為無理由，依民事訴訟法第436條之29
    第2 款、第449 條第1 項、第78條、第436 條之32第1 項、
    第2 項、第436 條之19第1 項，判決如主文。
中　　華　　民　　國　　94　　年　　2 　　月　　27　　日
                  民事第二庭  審判長法  官  陳介源
                                    法  官  方彬彬
                                    法  官  施月燿
以上正本證明與原本無異。
本件判決不得上訴。
中　　華　　民　　國　　94　　年　　3　　  月　　3　　日
                                    書記官  韓金發
